臺灣高等法院民事判決  
111年度再易字第7號
再審原告    郭政錩  
再審被告    李志洋  

上列當事人間請求排除侵害等再審之訴事件，再審原告對於中華
民國108年11月20日本院108年度上字第988號確定判決提起再審
之訴，本院不經言詞辯論，判決如下：
    主      文
再審之訴駁回。
再審訴訟費用由再審原告負擔。
    事實及理由
一、按再審之訴顯無再審理由者，得不經言詞辯論，以判決駁回
    之。民事訴訟法第502條第2項定有明文。所謂再審之訴顯無
    再審理由，係依再審原告所主張之再審事由，不經調查即可
    認定在法律上顯無理由而不能獲得勝訴之判決者而言。次按
    當事人發見未經斟酌之證物或得使用該證物者，得以再審之
    訴對於確定終局判決聲明不服。但以如經斟酌可受較有利益
    之裁判者為限，固為民事訴訟法第496條第1項第13款所明定
    。惟所謂「當事人發現未經斟酌之證物或得使用該證物」者
    ，係指前訴訟程序事實審之言詞辯論終結前已存在之證物，
    因當事人不知有此，致未經斟酌，現始知之，或雖知有此不
    能使用，現始得使用者而言。是事實審言詞辯論終結前未存
    在之證物，或已存在並能利用而不提出，或已提出之證物，
    均不得據為本款之再審理由。
二、本件再審原告就本院108年度上字第988號確定判決(下稱原
    確定判決)提起再審之訴，主張原確定判決認定其未舉證證
    明於民國93年間曾向訴外人李翁玉葉買受臺北市○○區○○段○○
    段000地號土地與相鄰之同小段532、533地號土地交界處寬
    度2公尺之土地(下稱系爭交界土地)，而判決其敗訴。然臺
    灣士林地方法院108年度訴字第229號請求所有權移轉登記等
    事件(下稱229號事件)將其與李翁玉葉簽訂之土地買賣契約(
    下稱系爭買賣契約)、李翁玉葉之子李志洋簽署之履約保證
    書(下稱系爭履約保證書)送請法務部調查局以110年1月13日
    鑑定結果(下稱系爭鑑定書)認定系爭買賣契約、系爭履約保
    證書上李翁玉葉、李志洋之印文為真正，因此判命李志洋應
    將系爭交界土地移轉登記為其所有，原確定判決漏未斟酌上
    開證物，而有民事訴訟法第496條第1項第13款規定之再審事
    由，其於110年12月9日收受229號事件判決書後，於111年1
    月8日提起本件再審之訴，已遵守不變期間。並提出229號事
    件判決書、系爭買賣契約、系爭履約保證書、系爭鑑定書為
    憑。
三、經查：
  ㈠再審原告於前程序已提出系爭買賣契約為憑，據以主張李翁
    玉葉業將系爭交界土地出售予再審原告(見本院卷第54頁)，
    則系爭買賣契約書既已在前程序提出，並經原確定判決為斟
    酌，自非民事訴訟法第496條第1項第13款所定之新證據，再
    審原告嗣以之為發現新證據，據以提起再審之訴，自不應准
    許。
　㈡再審原告復主張系爭履約保證書屬新證據云云。然系爭履約
    保證書係再審被告於93年9月2日所書立，核其內容係再審被
    告連帶保證李翁玉葉履行系爭買賣契約，如有不履行之情事
    者，由再審被告代負履行責任（見本院卷第39頁），可見系
    爭履約保證書於前程序事實審言詞辯論終結前已經存在，再
    審原告未證明有何事實上之障礙或其他原因，致不能於原確
    定判決事實審言詞辯論終結前適時提出以供法院斟酌，即與
    發現得使用未經斟酌之證物要件不合，且按其情形在客觀上
    並非不能檢出，亦無民事訴訟法第496條第1項第13款規定之
    適用。
  ㈢又再審原告主張發現系爭鑑定書之新證據云云。惟，系爭鑑
    定書係於110年1月13日始作成(見229號事件判決書第12頁即
    本院卷第18頁)，而原確定判決係於108年10月30日言詞辯論
    終結(見本院卷第51頁)，顯然系爭鑑定書屬原確定判決事實
    審言詞辯論終結前，尚未存在之證物，自無發現可言。至於
    229號事件判決書，則非所謂之證物，附此敘明。
　㈣綜上所述，再審原告主張原確定判決有民事訴訟法第496條第
    1項第13款規定之再審事由，顯無理由，爰不經言詞辯論，
    逕以判決駁回之。並依民事訴訟法第78條規定，為訴訟費用
    負擔之判決。
四、據上論結，本件再審為無理由，爰判決如主文。   
中　　華　　民　　國　　111 　年　　1 　　月　　28　　日
                    民事第二十四庭
                        審判長法  官  胡宏文   
　　　　　　　  　　　　      法  官  陳筱蓉
　　　　　　　　　　　　　　  法  官  楊雅清
正本係照原本作成。
不得上訴。
中　　華　　民　　國　　111 　年　　1 　　月　　28　　日
　　　　　　　　　　　　    　書記官  陳惠娟